ACORDAO-COMPLETO-2473433

ACÓRDÃO 771/2022 ATA 4/2022 - SEGUNDA CÂMARA

VISTOS, relatados e discutidos estes autos de tomada de contas especial instaurada pela Empresa Brasileira de Correios e Telégrafos (ECT) , em desfavor de Tayná Belém de Souza Silveira, em razão de desfalque, alcance, desvio ou desaparecimento de dinheiro, bens ou valores evidenciados pela falta de numerário verificada no caixa retaguarda da Agência dos Correios (AC) de Barreirinha/AM, 
ACORDAM os Ministros do Tribunal de Contas da União, reunidos em sessão da 2ª Câmara, em:
9.1. considerar revel, nos termos do art. 12, § 3º, da Lei 8.443/1992, para todos os efeitos, a Sra. Tayná Belém de Souza Silveira, dando-se prosseguimento ao processo;
9.2. julgar, com fundamento nos arts. 1º, inciso I, 16, inciso III, alínea "d", da Lei 8.443/1992, c/c os arts. 19 e 23, inciso III, da mesma Lei, irregulares as presentes contas quanto à responsabilidade da Sra. Tayná Belém de Souza Silveira, condenando-a ao pagamento das importâncias a seguir especificadas, atualizadas monetariamente e acrescidas dos juros de mora, calculadas a partir das datas discriminadas até a data da efetiva quitação do débito, fixando-lhe o prazo de quinze dias, para que comprove, perante o Tribunal, o recolhimento das referidas quantias aos cofres do Tesouro Nacional, nos termos do art. 23, inciso III, alínea "a", da citada lei, c/c o art. 214, inciso III, alínea "a", do Regimento Interno do TCU:  
	Data de ocorrência
	Valor histórico (R$) 

	27/5/2016
	182,75

	30/5/2016
	102.738,45

9.3. aplicar à responsável Tayná Belém de Souza Silveira a multa prevista no art. 57 da Lei 8.443/1992 c/c o art. 267 do Regimento Interno do TCU, no valor de R$ 10.000,00 (dez mil reais) , fixando-lhe o prazo de quinze dias, a contar da notificação, para que comprove, perante o Tribunal (art. 214, III, alínea "a", do Regimento Interno do TCU) , o recolhimento da dívida aos cofres do Tesouro Nacional, atualizada monetariamente desde a data deste acórdão até a data do efetivo recolhimento, se paga após o vencimento, na forma da legislação em vigor;
9.4. autorizar, desde logo, com amparo no art. 28, inciso II, da Lei 8.443/1992, a cobrança judicial das dívidas, caso não atendida a notificação;
9.5. autorizar, desde já, caso solicitado, nos termos do art. 26 da Lei 8.443/1992, o parcelamento das dívidas em até 36 (trinta e seis) parcelas mensais e sucessivas, atualizadas monetariamente até a data do pagamento, esclarecendo à responsável que a falta de pagamento de qualquer parcela importará no vencimento antecipado do saldo devedor (art. 217, § 2º, do Regimento Interno do TCU) , sem prejuízo das demais medidas legais cabíveis;
9.6. dar ciência desta decisão à responsável, aos Correios e à Procuradoria da República no Estado do Amazonas, nos termos do § 3º do art. 16 da Lei 8.443/1992, c/c o § 7º do art. 209 do Regimento Interno do TCU, para adoção das medidas cabíveis.

Tomada de Contas Especial instaurada pela Empresa Brasileira de Correios e Telégrafos (ECT), em desfavor de Tayná Belém de Souza Silveira, em razão de desfalque, alcance, desvio ou desaparecimento de dinheiro, bens ou valores evidenciados pela falta de numerário verificada no caixa retaguarda da Agência dos Correios (AC) de Barreirinha/AM.

Segunda Câmara

Empresa Brasileira de Correios e Telegrafos - ECT.

3. Interessados/Responsáveis:
3.1. Responsável: Tayna Belem de Souza Silveira (XXX.818.352-XX).

13.1. Ministros presentes: Bruno Dantas (Presidente), Augusto Nardes (Relator) e Antonio Anastasia.
13.2. Ministro-Substituto presente: Marcos Bemquerer Costa.

AUGUSTO NARDES

Adoto como relatório a instrução lavrada no âmbito da Secretaria de Controle Externo de Tomada de Contas Especial (peça 31) , a qual contou com a anuência do escalão dirigente da unidade técnica (peças 32 e 33) e do Ministério Público junto a este Tribunal (peça 34) : 
INTRODUÇÃO
	Cuidam os autos de tomada de contas especial (TCE) instaurada pela Empresa Brasileira de Correios e Telégrafos (ECT) , em desfavor de Tayná Belém de Souza Silveira (CPF XXX.818.352-XX) , em razão de desfalque, alcance, desvio ou desaparecimento de dinheiro, bens ou valores evidenciados pela falta de numerário verificada no caixa retaguarda da Agência dos Correios (AC) de Barreirinha/AM.
HISTÓRICO
2.	Em 5/6/2018, com fundamento na IN/TCU 71/2012, alterada pela IN/TCU 76/2016 e DN/TCU 155/2016, o Presidente da Empresa Brasileira de Correios e Telégrafos instaurou a presente tomada de contas especial (peça 7, p. 7-8) . 
3.	O fundamento para a instauração da tomada de contas especial, conforme consignado na matriz de responsabilização elaborada pelo tomador de contas, foi ter a responsável dado causa a falta de numerário no caixa retaguarda da AC Barreirinha/AM em virtude do descumprimento de normas internas (peça 8, p. 35) .
4.	A responsável arrolada na fase interna foi devidamente comunicada e, diante da ausência de justificativas suficientes em suas alegações de defesa (peça 7, p. 87-90 e 133) para elidir as irregularidades e da não devolução dos recursos, instaurou-se a presente tomada de contas especial.
5.	O relatório do tomador de contas concluiu pela ocorrência de débito no valor original de R$ 102.921,20, dos quais R$ 182,75 relativos à venda de produtos e/ou serviços da ECT - débito registrado no sistema SARA em 27/5/2016, e R$ 102.738,45 de saldo bancário pertencente ao Banco do Brasil - restituídos em 30/5/2016 (peça 7, p. 28) . A responsabilidade foi imputada a Sra. Tayná Belém de Souza Silveira, Gerente da AC Barreirinha/AM, na condição de gestora dos recursos e única responsável pelos valores presentes na agência (peça 8, p. 36-53) . 
6.		Em 7/5/2019, a Controladoria-Geral da União emitiu o relatório de auditoria (peça 8, p. 71-75) , em concordância com o relatório do tomador de contas. O certificado de auditoria e o parecer do dirigente do órgão de controle interno concluíram pela irregularidade das presentes contas (peça 8, p. 76-78) .
7.	O ministro responsável pela área atestou haver tomado conhecimento das conclusões contidas no relatório e certificado de auditoria, bem como do parecer conclusivo do dirigente do órgão de controle interno, manifestando-se pela irregularidade das contas, e determinou o encaminhamento do processo ao Tribunal de Contas da União (peça 9) .
8.	No âmbito deste Tribunal, após a devida análise a Secex/TCE, realizou a citação do responsável nos seguintes termos (peças 12, 13 e 14) :
	Irregularidade: desfalque de valores no caixa retaguarda da AC Barreirinha/AM.
	Evidências da irregularidade: documentos técnicos presentes às peças 7, p. 111-131 e 135-140, e peça 8, p. 1-8.
	Normas infringidas: Manual de Administração de Recursos, Operações e Controle Financeiro MANAFI, módulo 19, capítulo 1, item 2, subitens 2.2.13 e 2.2.19.3, incisos I a IV; Manual de Organização MANORG, módulo 12, capítulo 11, item 3, alínea "c" e item 4, subitem 4.3.1, alíneas "b", "g" e "q"; Manual de Pessoal MANPES, módulo 46, capítulo 2, subitem 2.1, alíneas "a", "f", e "s" e subitem 3.1, alíneas "q" e "x", subitens 5.6 e 5.7.; Manual de Comercialização e Atendimento MANCAT módulo 17, capítulo 2, item 2, subitens 2.1.1 a 2.1.4; Manual de Controle Disciplinar MANCOD módulo 1, capítulo 2, item 1, subitens 1.3 e 1.4, alíneas "a", "c" e "e"; Manual de Tecnologia da Informação e Comunicação MANTIC módulo 5, capítulo 18, item 2, subitens 2.4.1 e 2.4.2.
	Responsável: Tayná Belém de Souza Silveira (CPF XXX.818.352-XX) 
	Débito/Crédito
	Data de ocorrência
	Valor histórico (R$) 

	D
	27/5/2016
	182,75

	D
	30/5/2016
	102.738,45

Valor atualizado do débito (sem juros) em 23/4/2020: R$ 118.657,85
	Cofre credor: Empresa Brasileira de Correios e Telégrafos.
	Conduta: descumprir deveres funcionais e dar causa a desfalque de valores sob sua responsabilidade, ocorrido no caixa retaguarda da AC Barreirinha/AM.
	Nexo de causalidade: o desfalque de valores ocorrido no caixa retaguarda da AC Barreirinha/AM resultou na ocorrência de dano aos cofres dos Correios.
	Culpabilidade: Não há excludentes de ilicitude, de culpabilidade e de punibilidade. É razoável supor que o responsável tinha consciência da ilicitude de sua conduta. Era exigível conduta diversa da praticada.
9.	Em cumprimento ao pronunciamento da unidade (peça 14) , de 26/4/2020, foram efetuadas citações do responsável, nos moldes adiante:
Tayna Belem de Souza Silveira- promovida a citação da responsável, conforme delineado adiante:
	Comunicação: Ofício 41473/2020-TCU/Seproc (peça 17) 
Data da Expedição: 17/8/2020
Data da Ciência: não houve, status "Não procurado" (peça 19) 
Observação: Ofício enviado para o endereço da responsável, conforme pesquisa na base de dados no sistema da Receita Federal, custodiada pelo TCU (peça 15) 
Comunicação: Ofício 60479/2020-TCU- Seproc (peça 21) 
Data da Expedição: 4/112020
Data da Ciência: não houve, status "Mudou-se" (peça 23) 
Observação: Ofício enviado para o endereço da responsável, conforme pesquisa do TCU (peça 20) 
Comunicação: Edital 1991/2020-TCU/Seproc (peça 26) 
Data da publicação: 16/12/2020 (peça 27) 
Fim do prazo para a defesa: 4/1/2021
	
10.	Conforme Despacho de Conclusão das Comunicações Processuais (peça 29) , as providências inerentes às comunicações processuais foram concluídas. Contudo, transcorrido o prazo regimental, a responsável Tayna Belem de Souza Silveira permaneceu silente, devendo ser considerada revel, nos termos do art. 12, § 3º, da Lei 8.443/1992. 
EXAME TÉCNICO
Da validade das notificações:
11.		Preliminarmente, cumpre tecer breves considerações sobre a forma como são realizadas as comunicações processuais no TCU. A esse respeito, destacam-se o art. 179, do Regimento Interno do TCU (Resolução 155, de 4/12/2002) e o art. 4º, inciso III, § 1º, da Resolução TCU 170, de 30 de junho de 2004, in verbis:
Art. 179. A citação, a audiência ou a notificação, bem como a comunicação de diligência, farse-ão:
I - mediante ciência da parte, efetivada por servidor designado, por meio eletrônico, fac-símile, telegrama ou qualquer outra forma, desde que fique confirmada inequivocamente a entrega da comunicação ao destinatário;
II - mediante carta registrada, com aviso de recebimento que comprove a entrega no endereço do destinatário;
III - por edital publicado no Diário Oficial da União, quando o seu destinatário não for localizado
 (...) 
Art. 3º As comunicações serão dirigidas ao responsável, ou ao interessado, ou ao dirigente de órgão ou entidade, ou ao representante legal ou ao procurador constituído nos autos, com poderes expressos no mandato para esse fim, por meio de:
I - correio eletrônico, fac-símile ou telegrama;
II - servidor designado;
III - carta registrada, com aviso de recebimento;
IV - edital publicado no Diário Oficial da União, quando o seu destinatário não for localizado, nas hipóteses em que seja necessário o exercício de defesa.
Art. 4º. Consideram-se entregues as comunicações:
I - efetivadas conforme disposto nos incisos I e II do artigo anterior, mediante confirmação da ciência do destinatário;
II - realizadas na forma prevista no inciso III do artigo anterior, com o retorno do aviso de recebimento, entregue comprovadamente no endereço do destinatário;
III - na data de publicação do edital no Diário Oficial da União, quando realizadas na forma prevista no inciso IV do artigo anterior.
§ 1º O endereço do destinatário deverá ser previamente confirmado mediante consulta aos sistemas disponíveis ao Tribunal ou a outros meios de informação, a qual deverá ser juntada ao respectivo processo.
 (...) 
12.	Da revelia da responsável Tayna Belem de Souza Silveira 
12.1.	No caso vertente, após tentativas fracassadas de citação da responsável em endereços provenientes da base de CPFs da Receita Federal, em sistema custodiado pelo TCU (peça 15) e em processos do TCU (peça 20) , procedeu-se a citação editalícia (peças 26 e 27) . 
12.2.	Nos processos do TCU, a revelia não leva à presunção de que seriam verdadeiras todas as imputações levantadas contra os responsáveis, diferentemente do que ocorre no processo civil, em que a revelia do réu opera a presunção da verdade dos fatos narrados pelo autor (Acórdão 1009/2018-TCU-Plenário, Relator Min. Bruno Dantas; 2369/2013 - TCU - Plenário, Relator Min. Benjamin Zymler e 2449/2013 - TCU - Plenário, Relator Min. Benjamin Zymler) . Dessa forma, a avaliação da responsabilidade do agente não pode prescindir da prova existente no processo ou para ele carreada. 
12.3.	Ao não apresentar sua defesa, a responsável deixou de produzir prova da regular aplicação dos recursos sob sua responsabilidade, em afronta às normas que impõem aos gestores públicos a obrigação legal de, sempre que demandados pelos órgãos de controle, apresentar os documentos que demonstrem a correta utilização das verbas públicas, a exemplo do contido no art. 93 do Decreto-Lei 200/1967: "Quem quer que utilize dinheiros públicos terá de justificar seu bom e regular emprego na conformidade das leis, regulamentos e normas emanadas das autoridades administrativas competentes." 
12.4.	Mesmo as alegações de defesa não sendo apresentadas, considerando o princípio da verdade real que rege esta Corte, procurou-se buscar, em manifestações do responsável na fase interna desta Tomada de Contas Especial, se havia algum argumento que pudesse ser aproveitado a seu favor. 
12.5.		Os argumentos apresentados na fase interna (peça 7, p. 87-90 e 133) não elidem as irregularidades apontadas. 
12.6.	Em se tratando de processo em que a parte interessada não se manifestou acerca das irregularidades imputadas, não há elementos para que se possa efetivamente aferir e reconhecer a ocorrência de boa-fé na conduta do responsável, podendo este Tribunal, desde logo, proferir o julgamento de mérito pela irregularidade das contas, conforme os termos dos §§ 2º e 6º do art. 202 do Regimento Interno do TCU. (Acórdão 2064/2011-TCU-Primeira Câmara (relator Min. Ubiratan Aguiar) , 6.182/2011-TCU-1ª Câmara (relator Min. Weber de Oliveira) , 4.072/2010-TCU-1ª Câmara (Relator Min. Valmir Campelo) , 1.189/2009-TCU-1ª Câmara (Relator Min. Marcos Bemquerer) , 731/2008-TCU-Plenário (Relator Min. Aroldo Cedraz) .
12.7.	Dessa forma, a responsável Tayna Belem de Souza Silveira deve ser considerada revel, nos termos do art. 12, § 3º, da Lei 8.443/1992, devendo as contas serem julgadas irregulares, condenando-o ao débito apurado e aplicando-lhe a multa prevista no art. 57 da Lei 8.443/1992.
Prescrição da Pretensão Punitiva
13.	Vale ressaltar que a pretensão punitiva do TCU, conforme Acórdão 1441/2016-TCU-Plenário, Relator: Benjamin Zymler, que uniformizou a jurisprudência acerca dessa questão, subordina-se ao prazo geral de prescrição indicado no art. 205 do Código Civil, que é de dez anos, contado da data de ocorrência da irregularidade sancionada, nos termos do art. 189 do Código Civil, sendo este prazo interrompido pelo ato que ordenar a citação, a audiência ou a oitiva do responsável.
14.	No caso em exame, não ocorreu a prescrição, uma vez que a irregularidade sancionada ocorreu em 27/5/2016 e 30/5/2016, e o ato de ordenação da citação ocorreu em 26/4/2020 (peça 14) .
CONCLUSÃO
15.	Em face da análise promovida na seção "Exame Técnico", verifica-se que a responsável Tayna Belem de Souza Silveira não logrou comprovar a boa e regular aplicação dos recursos, instado a se manifestar, optou pelo silêncio, configurando a revelia, nos termos do § 3º, do art. 12, da Lei 8.443/1992. Ademais, inexistem nos autos elementos que demonstrem a boa-fé da responsável ou a ocorrência de outras excludentes de culpabilidade.
16.		Verifica-se também que não houve a prescrição da pretensão punitiva, conforme análise já realizada.
17.		Tendo em vista que não constam dos autos elementos que permitam reconhecer a boa-fé da responsável, sugere-se que as suas contas sejam julgadas irregulares, nos termos do art. 202, § 6º, do Regimento Interno do TCU, com a imputação do débito atualizado monetariamente e acrescido de juros de mora, nos termos do art. 202, § 1º do Regimento Interno do TCU, descontado o valor eventualmente recolhido, com a aplicação da multa prevista no art. 57 da Lei 8.443/1992.
PROPOSTA DE ENCAMINHAMENTO
18.	Diante do exposto, submetemos os autos à consideração superior, propondo ao Tribunal:
considerar revel a responsável Tayná Belém de Souza Silveira (CPF XXX.818.352-XX) , para todos os efeitos, dando-se prosseguimento ao processo, com fulcro no art. 12, § 3º, da Lei 8.443/1992; 
julgar irregulares, nos termos dos arts. 1º, inciso I, 16, inciso III, alínea "d", da Lei 8.443/1992, c/c os arts. 19 e 23, inciso III, da mesma Lei, as contas da responsável Tayná Belém de Souza Silveira (CPF XXX.818.352-XX) , condenando-a ao pagamento das importâncias a seguir especificadas, atualizadas monetariamente e acrescidas dos juros de mora, calculadas a partir das datas discriminadas até a data da efetiva quitação do débito, fixando-lhe o prazo de quinze dias, para que comprove, perante o Tribunal, o recolhimento das referidas quantias aos cofres do Tesouro Nacional, nos termos do art. 23, inciso III, alínea "a", da citada lei, c/c o art. 214, inciso III, alínea "a", do Regimento Interno do TCU.  
	Débito relacionado a responsável Tayná Belém de Souza Silveira (CPF XXX.818.352-XX) :
	Data de ocorrência
	Valor histórico (R$) 

	27/5/2016
	182,75

	30/5/2016
	102.738,45

Valor atualizado do débito (com juros) em 24/3/2021 (peça 30) : R$ 137.274,91.
aplicar à responsável Tayná Belém de Souza Silveira (CPF XXX.818.352-XX) , a multa prevista no art. 57 da Lei 8.443/1992 c/c o art. 267 do Regimento Interno do TCU, fixando-lhe o prazo de quinze dias, a contar da notificação, para que comprove, perante o Tribunal (art. 214, III, alínea "a", do Regimento Interno do TCU) , o recolhimento da dívida aos cofres do Tesouro Nacional, atualizada monetariamente desde a data do acórdão que vier a ser proferido por este Tribunal até a data do efetivo recolhimento, se paga após o vencimento, na forma da legislação em vigor;
autorizar, desde logo, a cobrança judicial das dívidas, caso não atendida a notificação, na forma do disposto no art. 28, inciso II, da Lei 8.443/1992;
autorizar também, desde logo, se requerido, com fundamento no art. 26, da Lei 8.443, de 1992, c/c o art. 217, §§ 1º e 2º do Regimento Interno do TCU, o parcelamento da (s) dívida (s) em até 36 parcelas, incidindo, sobre cada parcela, corrigida monetariamente, os correspondentes acréscimos legais, fixando-lhe o prazo de quinze dias, a contar do recebimento da notificação, para comprovar, perante o Tribunal, o recolhimento da primeira parcela, e de trinta dias, a contar da parcela anterior, para comprovar os recolhimentos das demais parcelas, devendo incidir, sobre cada valor mensal, atualizado monetariamente, os juros de mora devidos, no caso do débito, na forma prevista na legislação em vigor, alertando a responsável de que a falta de comprovação do recolhimento de qualquer parcela importará o vencimento antecipado do saldo devedor, nos termos do § 2º do art. 217 do Regimento Interno deste Tribunal; 
enviar cópia do Acórdão a ser prolatado à Procuradoria da República no Estado do Amazonas, nos termos do § 3º do art. 16 da Lei 8.443/1992, c/c o § 7º do art. 209 do Regimento Interno do TCU, para adoção das medidas cabíveis; e
enviar cópia do Acórdão que vier a ser proferido ao Ministério do Turismo e a responsável, para ciência, informando que a presente deliberação, acompanhada do Relatório e do Voto que a fundamenta, está disponível para a consulta no endereço www.tcu.gov.br/acordaos, além de esclarecer que, caso requerido, o TCU poderá fornecer sem custos as correspondentes cópias, de forma impressa;
informar à Procuradoria da República no Estado do Amazonas, ao Ministério do Turismo e a responsável que a presente deliberação, acompanhada do Relatório e do Voto que a fundamenta, está disponível para a consulta no endereço www.tcu.gov.br/acordaos, além de esclarecer que, caso requerido, o TCU poderá fornecer sem custos as correspondentes cópias, de forma impressa; 
informar à Procuradoria da República no Estado do Amazonas que, nos termos do parágrafo único do art. 62 da Resolução TCU 259/2014, os procuradores e membros do Ministério Público credenciados nesta Corte podem acessar os presentes autos de forma eletrônica e automática, ressalvados apenas os casos de eventuais peças classificadas como sigilosas, as quais requerem solicitação formal.

não há

Procurador Sergio Ricardo Costa Caribé.

TOMADA DE CONTAS ESPECIAL. CORREIOS. DESFALQUE DE NUMÉRARIO. REVELIA. CONTAS IRREGULARES. DÉBITO. MULTA.

TOMADA DE CONTAS ESPECIAL (TCE)

Secretaria de Controle Externo de Tomada de Contas Especial (SecexTCE).

Aprecia-se tomada de contas especial instaurada pela Empresa Brasileira de Correios e Telégrafos (ECT) , em desfavor de Tayná Belém de Souza Silveira, em razão de desfalque, alcance, desvio ou desaparecimento de dinheiro, bens ou valores evidenciados pela falta de numerário verificada no caixa retaguarda da Agência dos Correios (AC) de Barreirinha/AM.
2.	O tomador de contas concluiu pela irregularidade das contas e pela ocorrência de débito no valor original de R$ 102.921,20, dos quais R$ 182,75 relativos à venda de produtos e/ou serviços da ECT e R$ 102.738,45 de saldo bancário pertencente ao Banco do Brasil - restituídos em 30/5/2016. A responsabilidade foi imputada à Sra. Tayná Belém de Souza Silveira, gerente da AC Barreirinha/AM, na condição de gestora dos recursos e única responsável pelos valores presentes na agência, por descumprimento de normas internas, entendimento este acompanhado pela Controladoria-Geral da União (peças 7 e 8) . 
3. 	No âmbito deste Tribunal, embora notificada de forma regular e válida, em plena conformidade com os normativos acerca da matéria, a Sra. Tayná Belém de Souza Silveira permaneceu silente, o que caracteriza a sua revelia, nos termos do art. 12, § 3º, da Lei 8.443/1992, devendo-se, portanto, dar prosseguimento ao processo.
4.	Diante disso, a Secretaria de Controle Externo de Tomada de Contas Especial - SecexTCE concluiu que a responsável não logrou comprovar a boa e regular aplicação dos recursos, inexistindo, nos autos, elementos que demonstrem sua boa-fé ou a ocorrência de outras excludentes de culpabilidade, sugerindo que suas contas sejam julgadas irregulares, nos termos do art. 202, § 6º, do Regimento Interno do TCU, com a imputação do débito e a aplicação da multa prevista no art. 57 da Lei 8.443/1992 (peça 31) . Entendimento este acompanhado pelo Ministério Público junto a este Tribunal (peça 34) .
5.	Desta feita, acolho o encaminhamento de mérito proposto pela SecexTCE, anuído pelo douto Parquet, cujos fundamentos incorporo às minhas razões de decidir. 
6.	De fato, não obstante as oportunidades que lhe foram conferidas pelo órgão concedente e por este Tribunal, a responsável não apresentou qualquer elemento que pudesse descaracterizar as irregularidades apontadas ou elidir a sua responsabilidade pela prática dessas irregularidades.
7. 	Sendo assim, e ante a inexistência nos autos de elementos evidenciando a boa-fé na conduta dessa responsável, cabe, desde já, o julgamento das presentes contas pela irregularidade, com aplicação de sanção pecuniária.
8. 	Ademais, vale ressaltar que a pretensão punitiva do TCU, conforme Acórdão 1441/2016-TCU-Plenário, da relatoria do Ministro Benjamin Zymler, que uniformizou a jurisprudência acerca dessa questão, subordina-se ao prazo geral de prescrição indicado no art. 205 do Código Civil, que é de dez anos, contado da data de ocorrência da irregularidade sancionada, nos termos do art. 189 do Código Civil, sendo este prazo interrompido pelo ato que ordenar a citação, a audiência ou a oitiva do responsável. No caso em exame, não ocorreu a prescrição, uma vez que as irregularidades sancionadas ocorreram em 27/5/2016 e 30/5/2016, e o ato de ordenação da citação ocorreu em 26/4/2020.
	
	Pelas razões expostas, VOTO no sentido de que seja adotado o acórdão que ora submeto à apreciação deste Colegiado.
TCU, Sala das Sessões Ministro Luciano Brandão Alves de Souza, em 22 de fevereiro de 2022.
Ministro JOÃO AUGUSTO RIBEIRO NARDES 
Relator